【裁判字號】    97,簡上,981
【裁判日期】    971210
【裁判案由】    傷害
【裁判全文】
臺灣板橋地方法院刑事判決             97年度簡上字第981號
公  訴  人  臺灣板橋地方法院檢察署檢察官
上  訴  人
即  被  告  戊○○
上列上訴人因妨害自由案件，不服本院97年度簡字第288 號中華
民國97年4 月30日所為之第一審判決（聲請簡易判決處刑書案號
：96年度調偵字第353 號），提起上訴，本院管轄第二審之合議
庭認應適用通常程序自為第一審判決如下：
    主  文
原判決撤銷。
戊○○無罪。
    理  由
一、本件聲請簡易判決處刑意旨略以：緣丁○○、甲○○、乙○○、何麗華四人於民國96年1 月3 日清晨5 時50分許，在臺
    北縣蘆洲市○○路350 號之「北海岸活蝦餐廳」內飲酒聊天
    時，因說話聲音過大，引起隔壁桌之被告戊○○及友人黃志
    中、蔡勝聰三人不滿，雙方發生口角，丁○○、甲○○、乙○○竟共同基於傷害他人身體之犯意聯絡，先由丁○○持酒
    瓶毆打黃志中、蔡聖聰，乙○○亦持酒瓶毆打被告戊○○，
    嗣甲○○復持酒瓶毆打黃志中，致黃志中受有頭部外傷、右
    手拇指挫傷等傷害，蔡聖聰受有右手背裂傷約2.0x0.5x0.5
    公分等傷害，被告戊○○則受有前額挫傷併右耳耳鳴之傷害
    。而被告戊○○及黃志中、蔡聖聰三人不甘被毆打，亦共同
    基於傷害他人身體之犯意聯絡，共同徒手毆打丁○○、甲○○及何麗華，致丁○○受有臉部之左側臉頰、下嘴唇11x1.5
    x 1.5 公分開放性傷口等傷害，甲○○受有臉部撕裂傷各約
    3.0 公分、6.5 公分、7.0 公分等傷害，何麗華則受有前胸
    壁裂傷約6 公分長之傷害。因認被告戊○○所為，係涉犯刑
    法第277 條第1 項之傷害罪等語（丁○○、甲○○、乙○○
    、黃志中、蔡聖聰均經本院以97年度簡字第288 號刑事簡易
    判決判刑確定）。
二、按犯罪事實應依證據認定之，無證據不得認定犯罪事實；又
    不能證明被告犯罪者，即應諭知無罪之判決，刑事訴訟法第
    154 條第2 項、第301 條第1 項分別定有明文。次按認定不
    利於被告之事實，須依積極證據，苟積極證據不足為不利於
    被告事實之認定時，即應為有利於被告之認定，更不必有何
    有利之證據；又告訴人之告訴，係以使被告受刑事訴追為目
    的，是其陳述是否與事實相符，仍應調查其他證據以資審認
    ，最高法院30年上字第816 號、52年台上字第1300號判例意
    旨可資參照。
三、公訴人認被告戊○○涉有上開恐嚇危害安全罪，無非係以被
    告坦承於上開時、地衝突發生時在場之供述、證人曾德宗、
    甲○○、乙○○、丙○○、謝昭霖等人之證述，卷附診斷證
    明書、現場及傷勢照片暨現場圖為其主要論據。訊據被告固
    坦承有與黃志中、蔡聖聰於上開時間至前揭「北海岸活蝦餐
    廳」用餐，嗣後與證人曾德宗等人發生衝突致彼此各受有前
    述傷害等事實，惟堅詞否認有傷害曾德宗、甲○○及何麗華
    之犯行，辯稱：伊當時僅有在場勸架，並未共同出手打人等
    語。經查：
(一)被告與證人黃志中、蔡聖聰等人於上開時、地與證人曾德宗
    、甲○○、乙○○、何麗華口角衝突後發生鬥毆，致彼此各
    受有前揭傷害等事實，為被告所供承不諱，核與證人謝昭霖
    於警詢中、證人蔡聖聰、黃志中、何麗華於警詢及偵查中、
    證人丁○○於警詢及本院審理中、證人甲○○、乙○○、丙○○於警詢、偵查及本院審理中所為之證述相符，並有現場
    圖一紙、診斷證明書六紙、現場及傷勢照片二十幀附卷可稽
    ，是此部分之事實堪以認定，合先敘明。
(二)證人甲○○、乙○○及何麗華雖均證稱被告與其友人蔡聖聰
    、黃志中均有出手打人，然證人甲○○於本院審理中證稱當
    時係持酒瓶之人先打證人丁○○，之後另外兩個就衝過來動
    手，但不確定被告有無毆打伊等語；證人乙○○亦稱當時雖
    有看到被告在場，但沒有注意到被告在做什麼，也無法確認
    是否有看到被告的正面毆打伊等語；證人丁○○於本院審理
    中則證稱，持酒瓶毆打伊之人高高的，並非被告，無法確定
    被告有無打到伊等語（參見本院97年11月18日審判筆錄第5
    、10、14頁），可徵上開證人均無法確認被告是否有出手毆
    打渠等。至證人何麗華部分，其於偵查中證稱當時很混亂，
    不知道何人打到伊等語（參見96年度調偵字第353 號偵查卷
    第23頁），且證人何麗華所受傷勢為前胸壁裂傷約6 公分長
    之傷害，有臺北縣立醫院診斷證明書一份在卷可按，顯係遭
    酒瓶劃傷所造成，然證人甲○○於本院審理中證稱當時對方
    三人中，僅有一人持酒瓶（參見上開本院審判筆錄第8 頁）
    ，證人丁○○亦證稱該人不是被告，業如前述，證人黃志中
    於警詢中復證稱當時持酒瓶者為伊，可見持酒瓶劃傷證人何
    麗華者乃為黃志中，並非被告甚明，是證人何麗華部分，亦
    無法確認曾遭被告動手毆打，應無疑義。
(三)再者，證人丁○○、甲○○、乙○○於本院審理中及證人何
    麗華於偵查中均證稱當時場面很混亂、打成一片等語，且渠
    等依前所述，亦均無法確認被告是否有出手毆打，再參以證
    人甲○○於本院審理中經問及是否對方每個人都有出手打人
    時，係覆稱：「應該」都有，因為當時一片亂等語（參見上
    開本院審判筆錄第11頁），可徵證人甲○○等人先前證稱對
    方三人均有出手打人，乃係因為當時雙方發生衝突、場面混
    亂且彼此均有受傷而推測被告應該亦有出手打人甚明，是渠
    等此部分所為之證述，既係以推測方式為之，可信度存疑，
    自無從逕予採認。
(四)證人即案發地點「北海岸活蝦餐廳」之老闆丙○○，於本院
    審理中明確證稱伊聽到衝突聲音自廚房出來後看到被告及其
    友人黃志中、蔡聖聰等三人中，另兩個人（按即黃志中、蔡
    聖聰）站在比較前面，被告站在比較旁邊，然後推他們，叫
    他們不要打等語（參見上開本院審判筆錄第4 頁），證人甲○○於本院審理中亦證稱衝突過程人好像有人喊說不要打了
    等語（參見上開本院審判筆錄第10頁），此均足徵被告所辯
    其僅係在場勸架，並未動手打人等語，應屬有據。另本案事
    發經過，乃係因原不相識之雙方在上開餐廳用餐時，因眼神
    互瞄發生口角進而發生衝突，業據被告及前揭各該證人陳述
    甚明，是本案既係突然發生衝突，被告當無時間於雙方動手
    前即與其友人黃志中、蔡聖聰就傷害行為間具有犯意聯絡，
    而衝突過程中，被告既僅係在旁勸架，顯亦難認其在過程中
    有與黃志中、蔡聖聰建立犯意聯絡或有行為分擔，即與黃志
    中、蔡聖聰間無共同正犯關係可言，自毋庸就黃志中、蔡聖
    聰所為之傷害犯行負共犯責任，至為灼然。
四、綜上所述，本件被告雖確曾在衝突發生時在場，然依前揭調
    查證據所得，似僅得認被告係在場勸架，無從認被告有出手
    共同毆打對方，從而本院對被告是否有與證人黃志中、蔡聖
    聰共同基於傷害之犯意聯絡而出手傷害證人曾德宗等人，認
    猶有合理之懷疑，尚未達有罪之確信，即難逕為對被告不利
    之認定。此外，復又查無其他積極確切之證據足以證明被告
    確有如公訴人所述之傷害犯行，揆諸前揭法條及判例意旨，
    其犯罪尚屬不能證明，不能證明被告犯罪。末按地方法院對
    被告為簡易判決處刑後，經提起上訴，地方法院合議庭認應
    為無罪判決之諭知者，依刑事訴訟法第455 條之1 第3 項準
    用同法第369 條第2 項之規定意旨，應由該地方法院合議庭
    撤銷簡易庭之判決，改依第一審通常程序審判（最高法院91
    年度台非字第21號判決意旨參照）。本案既不能明被告犯罪
    ，原審遽為被告有罪之判決，就此部分尚有違誤，被告上訴
    意旨否認犯罪，為有理由，應由本院合議庭撤銷原判決，自
    為第一審無罪之判決。
據上論斷，依刑事訴訟法第455 條之1 第1 項、第3 項、第369
條第1 項前段、第2 項、第364 條、第301 條第1 項，判決如主
文。
本案經檢察官吳宗光到庭執行職務。
中    華    民    國    97    年    12    月    10    日
                刑事第十四庭審判長法  官 李幼妃
                                  法  官 鄭燕璘
                                  法  官 張紹省
以上正本證明與原本無異。
如不服本判決，應於判決送達後十日內，向本院提出上訴狀。
                                  書記官 周雅玲
中    華    民    國    97    年    12    月    10    日


司法院資訊處製作；財團法人民間司法改革基金會備份。
